臺灣臺北地方法院刑事判決　　　　　　　 94年度訴字第835號
公　訴　人　臺灣臺北地方法院檢察署檢察官
被　　　告　甲○○
上列被告因違反著作權法等案件，經檢察官提起公訴（94年度偵
字第1382號、94年度偵字第1563號、94年度偵字第6433號），因
被告先就被訴事實為有罪之陳述，經本院合議庭裁定改依簡式審
判程序審理，判決如下：
    主  文
甲○○共同連續意圖銷售而擅自以重製於光碟之方法侵害他人之
著作財產權，處有期徒刑捌月，緩刑參年。扣案如附表一所示之
物均沒收。
    事  實
一、甲○○與乾正（另經檢察官移送本院九十四年度訴字第六五
    號案件併案審理）曾為華夏工專化學工程科同班同學，時常
    至乾正位於臺北市○○區○○街一九二巷一號四樓住處及臺
    北縣永和市○○路二四三巷十四弄七號三樓租屋借用電腦，
    往來日益頻繁。甲○○明知如附表二所示之商標圖樣業經日
    商新力電腦娛樂股份有限公司（下稱新力公司）、美商微軟
    公司（下稱微軟公司）向經濟部中央標準局（現改制為經濟
    部智慧財產局）申請註冊登記獲准，取得使用於如附表二所
    示指定商品之商標專用權，現仍於商標專用期間及延展專用
    期間內；而如附表三所示「PlayStation 2」系統遊戲軟體
    光碟內所儲存之「Library Programs」電腦程式軟體，為新
    力公司享有著作權之電腦程式著作之遊戲軟體，附表四所示
    之遊戲軟體係微軟公司擁有著作權之電腦程式著作，非經新
    力公司、微軟公司同意，不得擅自重製或散布；同時，透過
    電視遊樂器執行，如附表三(二)所示片名開頭為PS之遊戲光碟
    在電視畫面上可顯現「Licensed by Sony ComputerEnter
    tainment Inc.」等字樣，足以對外表示該等光碟係新力公
    司所製造或授權之用意證明，而如附表三(一)、四所示之遊戲
    光碟在電視畫面上尚可顯現如附表二所示之商標圖樣，如附
    表三、四所示之電腦程式著作均為未經合法授權所擅自重製
    、侵害他人著作權之物；且如附表三(一)、四所示之遊戲光碟
    並為未得前揭商標權人同意，於同一商品使用相同註冊商標
    之仿冒商品；亦明知乾正基於販賣仿冒商品、行使偽造準私
    文書及侵害他人著作權之犯意，自民國九十二年三月間起，
    向「geocitie s」、「trip od」申請免費網頁空間，架設
    PS2&DCGAME（http://ps2222. cj b.net及http://ps22ps2.
    cjb.net）網站，及向亞太線上服務公司申請免費電子郵件
    帳號bbxxgame@hot mail.com後，便在上開臺北市○○街住
    處及臺北縣永和市租屋處，利用自有電腦及網際網路設備，
    或在上開網站刊登未經授權重製之盜版遊戲光碟目錄，或利
    用發信軟體寄發廣告郵件，供不特定人上網、瀏覽，及使用
    BT軟體自大陸地區網站下載或向其他網站或商家購買或承租
    ，以取得如附表三、四之盜版遊戲軟體母片，同時，乾正尚
    利用前述電子郵件帳號接受不特定人之下單訂購，並指示訂
    購之客戶將每片新臺幣（下同）一百元至一百三十元不等之
    代價匯至由不知情之于依甄、潘文琪、潘隆提供之帳號各為
    00000000、00000000、00000000
    等號之郵局劃撥帳戶，之後，乾正再依據訂購客戶之資料、
    需求，燒錄、包裝、寄送盜版遊戲光碟。甲○○明知上情，
    竟仍與乾正共同基於意圖銷售而擅自重製於光碟及以明知係
    侵害著作財產權之光碟重製物而散布、明知為仿冒商標商品
    而販賣及行使偽造準私文書之概括犯意聯絡，自九十三年一
    月間起，以月薪五千元之酬勞受僱於乾正，除由乾正繼續擔
    任網路維護、收受訂單、取得盜版遊戲軟體母片及管理上述
    帳戶等工作外，其餘則改由甲○○負責，亦即由甲○○依據
    乾正交付之訂購客戶之資料、需求，燒錄、包裝盜版遊戲光
    碟及填載代收貨價托運單，再持至臺北市○○○路○段六十
    四號地下一樓公館郵局或臺北市○○區○○路二段附近興隆
    郵局寄送，而以此方式連續重製、散布盜版光碟，侵害上開
    公司之著作財產權及商標專用權。嗣於九十三年十一月十七
    日，為警持搜索票，分別在乾正上址住處及租屋處查獲，並
    扣得電腦主機及周邊設備三套（含ADSL三套、鍵盤及滑鼠各
    一組）、PS2遊戲機一臺、行動電話二支、郵政儲金提款卡
    一張、記事紙張一張、LCD螢幕一臺、中華郵件代收貨價託
    運單三箱，電腦主機一套（含滑鼠、螢幕、鍵盤各一個）、
    燒錄機十九臺、光碟片九箱及光碟片共四百五十片（內含盜
    版遊戲光碟及空白光碟片）及代收貨價單二箱等物。
二、案經被害人微軟公司委由郭慧雯律師、新力公司委由陳和貴
    律師、廖文慈律師及李婉華訴請內政部警政署刑事警察局移
    送臺灣臺北地方法院檢察官偵查起訴，甲○○於本院準備程
    序中就被訴事實為有罪之陳述，經本院合議庭裁定改依簡式
    審判程序審理。
    理  由
一、上開事實業據被告甲○○於本院審理時坦承不諱，核與告訴
    人微軟公司之代理人郭慧雯律師、告訴人新力公司之代理人
    陳和貴律師、廖文慈律師及李婉華之指訴及另案被告乾正於
    警訊及偵查中之供述相符，並有新力公司之商標註冊證、著
    作權登記證書、鑑識結果各一份、扣案盜版光碟照片六幀、
    告訴人微軟公司之指訴、商標資料檢索十四紙、如附表三所
    示之遊戲光碟勘驗照片五冊、郵政儲金匯業局郵政劃撥儲金
    立帳申請書三份、郵政劃撥儲金印鑑單、電腦網路列印資料
    影本五紙、bbxxgame@hotamil.com之使用人基本資料及收發
    信紀錄、台灣固網股份有限公司九十三年七月七日台固查資
    ○九三三○二五三七號函、乾正提領款項及被告至郵局寄送
    盜版遊戲光碟包裹之照片九幀附卷可稽，及電腦主機及周邊
    設備三套（含ADSL三套、鍵盤及滑鼠各一組）、LCD螢幕一
    臺、中華郵件代收貨價託運單三箱，電腦主機一套（含滑鼠
    、螢幕、鍵盤各一個）、燒錄機十九臺、光碟片九箱光碟片
    共四百五十片（內含盜版遊戲光碟及空白光碟片）及代收貨
    價單二箱等物扣案可資佐證在卷可憑，足徵被告任意性之白
    自核與事實相符，事證明確，其犯行堪以認定。
二、按以錄音、錄影或電磁紀錄藉機器或電腦處理所顯示之聲音
    、影像或符號，足以表示其用意之證明者，依刑法第二百二
    十條第二項規定，以文書論。又文書之行使，每因文書性質
    、內容不同而異，就刑法第二百二十條之準文書所言，祗須
    藉由機器或電腦處理，即足以表示其文書之內容，其於行為
    人將偽造之準私文書藉由機器或電腦處理時，已有使用該偽
    造之準文書，達於行使準私文書之程度，固不待言；其因販
    賣而交付該偽造之準文書之情形，如販賣者或買受者，均明
    知該準文書確為偽造，藉由機器或電腦處理即可使用該偽造
    之準文書時，因買受者已達於可隨時使用該準文書之狀態，
    毋待販賣者更有所主張，應認販賣該偽造準文書者於交付時
    ，即與行使無異，毋須就該偽造之著作物內容更有所主張始
    可構成行使偽造準文書之行為，最高法院九十一年度台上字
    第四三七五號判決可資參照。被告販賣如附表三(二)部分之仿
    冒遊戲光碟片，透過電視遊樂器或電腦主機執行時，螢幕畫
    面上會出現新力公司之「Licensedby Sony Computer E
    -ntertainment Inc.」等文字，用以表明為該公司授權之意
    思，亦足以對外表示該等光碟片產品係新力公司所授權生產
    之用意之證明，上開經電腦處理所示之文字自屬刑法第二百
    二十條所規定之準文書，應以文書論。是被告明知購買之顧
    客均會藉由執行該仿冒遊戲軟體之電腦軟體指令，在螢幕畫
    面上顯示出上開準私文書，竟持以販賣交付後藉以行使該等
    準私文書，自均足以生損害於新力公司之商譽及對其商品之
    有效管理。復按刑法第二條第一項之從新從輕原則，限於行
    為後法律有變更者，始有其適用。連續數行為而犯同一之罪
    名者，以一罪論。故在連續犯之場合，必以連續犯之數行為
    均完成後，法律有變更者，始克相當；如連續犯之數行為跨
    越新舊法，其中部分行為在舊法時期，部分行為在新法施行
    以後，即應依最後行為時之法律處斷，不發生行為後法律變
  　更問題，自無適用刑法第二條第一項但書之餘地。查著作權
    法雖於九十三年九月一日修正公布，於同年月三日施行，惟
    被告連續重製並販賣盜版光碟之犯行係發生自九十三年一月
    起至同年十一月被查獲為止，亦即其部分行為係發生於九十
    三年九月一日著作權法修正公布後，依上開說明，自應依最
    後行為時之著作權法處斷，不生比較新舊法之問題，是起訴
    書認為應有刑法第二條第一項規定之適用，尚有未洽。核被
    告所為，係犯著作權法第九十一條第三項意圖銷售而擅自以
    重製於光碟之方法侵害他人之著作財產權罪、著作權法第九
    十一條之一第三項明知係侵害著作財產權之光碟而散布、商
    標法第八十一條第一款未經商標權人同意於同一商品使用註
    冊商標罪、商標法第八十二條明知為未得商標權人同意，於
    同一商品使用相同之註冊商標販賣罪，及刑法第二百十六條
    、第二百二十條第二項、第二百十條之行使偽造準私文書罪
    。被告就上開犯行與乾正間有犯意聯絡及行為分擔，為共同
    正犯。被告先後多次意圖銷售而以重製光碟方法侵害他人之
    著作財產權、明知係侵害著作財產權之光碟而散布、使用及
    販賣仿冒商標商品與行使偽造準私文書之犯行，均時間緊接
    ，所犯為構成要件相同之罪名，顯係各基於概括犯意反覆為
    之，均為連續犯，應各依刑法第五十六條之規定以一罪論，
    並均依法加重其刑。被告以一重製行為觸犯著作權法第九十
    一條第三項意圖銷售而擅自以重製於光碟之方法侵害他人之
    著作財產權罪與商標法第八十一條第一款未經商標權人同意
    於同一商品使用註冊商標罪，同時侵害上開公司之著作財產
    權、商標權；其以一販售行為觸犯著作權法第九十一條之一
    第三項明知係侵害著作財產權之光碟而散布罪及商標法第八
    十二條明知為未得商標權人同意，於同一商品使用相同之註
    冊商標販賣罪及行使偽造準私文書罪，均為想像競合犯，各
    應從一重之著作權法第九十一條第三項意圖銷售而擅自以重
    製於光碟之方法侵害他人之著作財產權罪及行使偽造準私文
    書罪論處。其所犯著作權法九十一條第三項意圖銷售而擅自
    以重製於光碟之方法侵害著作財產權罪與行使偽造準私文書
    罪間，有方法結果之牽連關係，應從一重之著作權法第九十
    一條第三項意圖銷售而擅自以重製於光碟之方法侵害他人之
    著作財產權罪處斷。起訴書認為被告所犯上開行使偽造私文
    書、意圖銷售而擅自以重製於光碟之方法侵害他人之著作財
    產權罪與販賣仿冒商標商品罪三罪間，犯意各別，行為有異
    ，應分論併罰，容有誤會。爰審酌被告為貪圖私利而以上開
    方式侵害他人之著作權及商標權，犯行非輕，且本案查扣之
    盜版遊戲光碟數量不少，告訴人損害非微，惟被告犯罪後尚
    能坦承犯行，態度良好等一切情狀，量處如主文所示之刑。
    又被告前未曾受有期徒刑以上刑之宣告，此有臺灣高等法院
    被告前案紀錄表可稽，其因一時失慮致罹刑典，犯後頗具悔
    意，諒經此科刑宣告之教訓，當已足資促使其有所警惕而無
    再犯之虞，本院認前對其宣告之刑以不暫時執行為適當，併
    予宣告緩刑如主文所示，用啟自新。扣案如附表一所示之物
    ，係共同正犯乾正所有供本件犯罪所用之物，業據被告及乾
    正於警詢時供承在卷，應依著作權法第九十八條規定均宣告
    沒收。至扣案之PS2遊戲機係乾正供己玩遊戲使用，行動電
    話二支，分係乾正及被告供日常生活所使用，郵政儲金提款
    卡一張係乾正個人所有，並未用以收取販售盜版所得使用、
    記事紙張一張係乾正之母親用以記載水電話使用，業據被告
    於本院審理時及乾正於警詢時供明在卷，均非供本件犯罪所
    用之物，且非違禁物，爰不另為沒收之諭知。
據上論斷，應依刑事訴訟法第二百七十三條之一第一項、第二百
九十九條第一項前段、著作權法第九十一條第三項、第九十一條
之一第三項、第九十八條，商標法第八十一條第一款、第八十二
條，刑法第十一條前段、第二十八條、第五十六條、第二百十六
條、第二百二十條第二項、第二百十條、第五十五條、第七十四
條第一款，判決如主文。
本案經檢察官李傳侯到庭執行職務
中　　華　　民　　國　　94　　年　　9 　　月　　23　　日
                  刑事第五庭  法　官　李宜娟
以上正本證明與原本無異。
如不服本判決，應於判決送達後十日內，向本院提出上訴狀。
　　　　　　　　　　　　　　　書記官　游秀珠
中　　華　　民　　國　　94　　年　　9 　　月　　30　　日
附錄本案論罪科刑法條：
著作權法第九十一條
擅自以重製之方法侵害他人之著作財產權者，處三年以下有期徒
刑、拘役，或科或併科新臺幣七十五萬元以下罰金。
意圖銷售或出租而擅自以重製之方法侵害他人之著作財產權者，
處六月以上五年以下有期徒刑，得併科新臺幣二十萬元以上二百
萬元以下罰金。
以重製於光碟之方法犯前項之罪者，處六月以上五年以下有期徒
刑，得併科新臺幣五十萬元以上五百萬元以下罰金。
著作僅供個人參考或合理使用者，不構成著作權侵害。
著作權法第九十一條之一
擅自以移轉所有權之方法散布著作原件或其重製物而侵害他人之
著作財產權者，處三年以下有期徒刑、拘役，或科或併科新臺幣
五十萬元以下罰金。
明知係侵害著作財產權之重製物而散布或意圖散布而公開陳列或
持有者，處三年以下有期徒刑，得併科新臺幣五萬元以上七十五
萬元以下罰金。
犯前項之罪，其重製物為光碟者，處六月以上三年以下有期徒刑
，得併科新臺幣二十萬元以上二百萬元以下罰金。但違反第八十
七條第四款規定輸入之光碟，不在此限。
犯前二項之罪，經供出其物品來源，因而破獲者，得減輕其刑。
商標法第八十一條
未得商標權人或團體商標權人同意，有下列情形之一者，處三年
以下有期徒刑、拘役或科或併科新臺幣二十萬元以下罰金：
一  於同一商品或服務，使用相同之註冊商標或團體商標者。
二  於類似之商品或服務，使用相同之註冊商標或團體商標，有
    致相關消費者混淆誤認之虞者。
三  於同一或類似之商品或服務，使用近似於其註冊商標或團體
    商標之商標，有致相關消費者混
    淆誤認之虞者。
商標法第八十二條
明知為前條商品而販賣、意圖販賣而陳列、輸出或輸入者，處一
年以下有期徒刑、拘役或科或併科新臺幣五萬元以下罰金。
刑法第二百一十條
偽造、變造私文書，足以生損害於公眾或他人者，處五年以下有
期徒刑。
刑法第二百一十六條
行使第二百一十條至第二百一十五條之文書者，依偽造、變造文
書或登載不實事項或使登載不實事項之規定處斷。
刑法第二百二十條
在紙上或物品上之文字、符號、圖畫、照像，依習慣或特約，足
以為表示其用意之證明者，關於本章及本章以外各罪，以文書論
。
錄音、錄影或電磁紀錄，藉機器或電腦之處理所顯示之聲音、影
像或符號，足以為表示其用意之證明者，亦同。
附表一：
（一）電腦主機及周邊設備參套（含ADSL三套、鍵盤及滑鼠各一
      組）及LCD螢幕壹臺。
（二）代收貨價單共伍箱。
（三）電腦主機壹套（含滑鼠、螢幕、鍵盤各一個）、燒錄機拾
      玖臺、光碟片九箱及光碟片共肆佰伍拾片（內含盜版遊戲
      光碟及空白光碟片）。
